【裁判字號】    98,訴,1705
【裁判日期】    990325
【裁判案由】    偽造文書
【裁判全文】
臺灣高雄地方法院刑事判決              98年度訴字第1705號
公  訴  人  臺灣高雄地方法院檢察署檢察官
被      告  己○○
上列被告因偽造文書案件，經檢察官提起公訴（98年度偵字第
14990 號），本院判決如下：
    主  文
己○○犯行使偽造私文書罪，處有期徒刑肆月，如易科罰金，以
新臺幣壹仟元折算壹日，減為有期徒刑貳月，如易科罰金，以新
臺幣壹仟元折算壹日。遠傳電信門號續約同意書上偽造之「甲○○」之署名壹枚沒收。
    事  實
一、己○○係址設台北縣淡水鎮○○○路6 之1 號長虹通訊有限
    公司之負責人，從事手機買賣、代辦各電信公司門號等業務
    ，竟基於行使偽造私文書之犯意，於民國96年3 月24日，在
    不詳地點，未經甲○○同意，冒用甲○○名義，填寫遠傳電
    信股份有限公司（下稱遠傳電信公司）之「遠傳電信門號續
    約同意書」，並於用戶簽名欄內冒簽「甲○○」之署名1 枚
    後，交付予遠傳電信公司加盟店業者丙○○，由丙○○持上
    開同意書，至台北縣淡水鎮○○路110 號遠傳電信公司淡水
    中山特約服務中心辦理甲○○所使用之行動電話門號000000
    0000號之續約，致遠傳電信公司承辦人員誤以為係甲○○同
    意申辦續約，而同意續約，足以生損害於甲○○及遠傳電信
    公司對於行動電話門號管理之正確性。嗣甲○○於97年12月
    23日撥打遠傳電信公司客服電話查詢該門號何時到期，始知
    已遭人冒名辦理續約，經報警處理，始循線查悉上情。
二、案經甲○○訴由臺北縣政府警察局淡水分局移送臺灣士林地
    方法院檢察署呈請臺灣高等法院檢察署移轉臺灣高雄地方法
    院檢察署檢察官偵查起訴。
    理  由
一、按被告以外之人於審判外之陳述，雖不符刑事訴訟法第159
    條之1 至之4 等4 條之規定，而經當事人於審判程序同意作
    為證據，法院審酌該言詞陳述或書面陳述作成時之情況，認
    為適當者，亦得為證據；又當事人、代理人或辯護人於法院
    調查證據時，知有刑事訴訟法第159 條第1 項不得為證據之
    情形，而未於言詞辯論終結前聲明異議者，視為有前項之同
    意，同法第159 條之5 定有明文。本案下列所引用之供述及
    非供述證據，業經本院依法踐行調查證據程序，公訴人、被
    告均不爭執各該證據之證據能力，且迄本院言詞辯論終結前
    未就上開證據之證據能力聲明異議，又查無依法應排除其證
    據能力之情形，是後述所引用證據之證據能力均無疑義，依
    法自有證據能力，均得作為本案證據，先予敘明。
二、訊據被告矢口否認有何行使偽造私文書之犯行，辯稱﹕上開
    行動電話門號並非伊所申辦，與伊無關云云。經查：
  (一)被告係址設台北縣淡水鎮○○○路6 之1 號長虹通訊有限公
    司之負責人，從事手機買賣、代辦各電信公司門號等業務之
    事實，業據被告坦承不諱（見本院審訴卷第16頁），核與丙○○於偵查中及本院審理時（見偵一卷第35頁、本院訴字卷
    第20頁背面至第21頁）、證人乙○○於本院審理時（見本院
    訴字卷第36頁）之證述相符，堪認為真實。
  (二)甲○○並無親自或委託他人向遠傳電信公司申辦行動電話門
    號0000000000號之續約，而遠傳電信公司卻於96年3 月24日
    受理並准許申辦行動電話門號0000000000號之續約之事實，
    業據被害人即證人甲○○於偵查中結證明確（見偵一卷第27
    頁至第28頁），並有臺北縣政府警察局新莊分局光華派出所
    受理刑事案件報案三聯單及受理各類案件紀錄表影本各1 紙
    （見偵一卷第13頁至第14頁）、遠傳電信股份有限公司98年
    2 月14日遠傳（企營）字第09810105927 號函附0000000000
    門號續約同意書及行動電話基本資料各1 份（見偵一卷第15
    頁至第17頁）、甲○○之行動電話服務申請書影本1 紙（見
    偵二卷第5 頁）、遠傳電信股份有限公司98年7 月15日遠傳
    （企營）字第09810702327 號函1 份（見偵二卷第21頁至第
    22頁）可稽。由此可見，遠傳電信公司於96年3 月24日所受
    理並准許申辦行動電話門號0000000000號續約之續約同意書
    上係由他人所偽造之事實。
  (三)上開已填妥並於用戶簽名欄內簽妥「甲○○」之署名1 枚之
    行動電話門號0000000000號之續約同意書，係由被告交付予
    遠傳電信公司加盟店業者丙○○，由丙○○持上開同意書，
    至台北縣淡水鎮○○路110 號遠傳電信公司淡水中山特約服
    務中心辦理甲○○所使用之行動電話門號0000000000號之續
    約，致遠傳電信公司承辦人員誤以為係甲○○同意申辦續約
    ，而同意續約等情，業據證人丙○○於本院審理時證稱：伊
    於96年3 月間任職於遠傳電信公司之加盟店即太子科技企業
    有限公司時，雖有經手向遠傳電信公司淡水中山特約服務中
    心申辦甲○○之遠傳電信門號續約，但該次續約係因被告所
    開設之長虹通訊公司並非遠傳電信公司之加盟店，無法直接
    向遠傳電信公司申辦該門號之續約，而委託伊將該續約同意
    書轉交淡水中山特約服務中心辦理續約手續，本件續約經服
    務中心辦理上線成功後，伊即退佣金給被告，並於退佣金之
    同時，拿退佣單給被告之店員乙○○簽名（見本院訴字卷第
    20頁至第23頁）等語；證人丁○○於本院審理時證稱：伊於
    96年間擔任台北縣淡水鎮○○路110 號遠傳電信公司淡水中
    山特約服務中心店長期間，該店於96年間有受理丙○○所交
    付辦理之行動電話門號0000000000續約手續（見本院訴字卷
    第18頁至第19頁背面）等語；證人乙○○於本院審理時證稱
    ：伊與被告是朋友，並非被告之員工，伊於96 年3月間是三
    重商工高二學生，有到被告所開設之通訊行幫忙整理東西，
    並受被告之委託至太子科技企業有限公司幫被告收一筆錢，
    但當時有無簽客戶退佣明細，伊已不記得，惟96年3 月22日
    太子科技企業有限公司客戶退佣明細單上之「乙○○」字跡
    確實是伊之筆跡等語（見本院訴字卷第35頁至第36頁背面）
    明確，並有遠傳電信股份有限公司98年2 月14 日 遠傳（企
    營）字第09810105927 號函附0000000000門號續約同意書及
    行動電話基本資料各1 份（見偵一卷第15頁至第17頁）、遠
    傳電信股份有限公司98年7 月15日遠傳（企營）字第098107
    02327 號函1 份（見偵二卷第21頁至第22頁）、96年3 月22
    日太子科技企業有限公司客戶退佣明單載明：「客戶名稱：
    長虹通訊有限公司」、「聯絡人：己○○」、「門號：0000
    000000」、「回收日：2007/3/22 」「客戶簽章：乙○○」
    等語（見偵一卷第38頁）可稽，足以認定。
  (四)被告雖辯稱：卷附之續約同意書有塗改痕跡，而丙○○證稱
    其所交付之續約同意書並無塗改之情形，可見該續約同意書
    並非伊所偽造云云，惟查：甲○○並無申辦上開門號之續約
    之事實，及上開續約同意書係被告交付丙○○轉交淡水中山
    特約服務中心向遠傳電信公司申辦續約手續之事實，均業如
    前述，則被告所交付予丙○○之續約同意書係屬偽造之事實
    ，應屬明確。是縱被告交付上開續約同意書予丙○○後，又
    有其他人塗改上開續約同意書，亦屬另一偽變造之事實，而
    與本件無關。是本件雖因遠傳電信公司函稱：上開續約同意
    書已遺失，而無法提出續約同意書之正本（見偵二卷第21頁
    至第22頁），進而無法釐清卷附之續約同意書影本何以有塗
    改之痕跡，但仍無礙於本件被告所交付予丙○○之續約同意
    書係屬偽造之事實之認定。
  (五)被告又辯稱：本件係「林念成」、「鄭旭志」所偽造，並聲
    請傳喚該二人為證人云云。惟查：被告並未提出該二人之正
    確姓名及年籍、住址等資料，供本院傳喚，本院自無從傳喚
    。況且，被告於偵查中經檢察官提示96年3 月22日太子科技
    企業有限公司客戶退佣明單時，辯稱：「（問：提示太子公
    司客戶退佣資料三紙，上面之簽名為乙○○，而長虹之聯絡
    人則是你，有何意見？）她沒有在我們那邊上班。（問：既
    然她沒有在你店裏上班，為何上面會有她的簽名？而據領之
    款項九千餘元流向？）這三張都是同一份，我不知道為何會
    有她的簽名，我們公司的員工資料沒有她，她是我認識的一
    個在娛樂界上班的小姐，她應該不會接觸到我門的資料，她
    住在太子公司附近。」（見偵二卷第10頁）云云。且被告於
    本院審理詰問證人丙○○完畢後，依職權傳喚並詰問證人乙○○前，仍矢口否認上開續約同意書係其交付予證人丙○○
    之事實（見本院訴字卷第23頁）。被告係遲至本院依職權傳
    喚並詰問證人乙○○確認上開96年3 月22日太子科技企業有
    限公司客戶退佣明單係由證人乙○○所簽名，並將所退佣金
    交付被告之事實後，被告始又改口辯稱：本件續約同意書係
    來自於「林念成」、「鄭旭志」云云（見本院訴字卷第37頁
    ），被告之辯詞前後不一，且未能提出「林念成」、「鄭旭
    志」之真實姓名、年籍、住址等資料供本院傳喚，以實其說
    ，是其上開辯詞，尚無可採。
  (六)綜上所述，本案事證明確，被告所辯，不足採信，其犯行堪
    以認定，應依法論科。
四、核被告所為，係犯刑法第216 條之行使同法第210 條之偽造
    私文書罪。被告於上開續約同意書內偽造「甲○○」署名之
    行為，係偽造私文書之階段行為；偽造私文書後復持以行使
    ，偽造私文書之低度行為，應為行使之高度行為所吸收，均
    不另論罪。爰審酌被告為通訊行之負責人，竟不思以正當方
    法經營其事業，而冒用他人之名義申辦續約手續，利用電信
    公司查證之漏洞，詐取續約之佣金，造成被害人甲○○之損
    害及遠傳電信公司對於行動電話續約申請人之審核及帳務管
    理之正確，所為誠屬不該，惟念其犯罪所造成之直接實際損
    失不高，犯罪所得僅約2500元餘元之佣金費用，及其犯罪動
    機、目的、智識程度、生活狀況等一切情狀，量處如主文所
    示之刑，並諭知易科罰金之折算標準。又被告上開犯行係於
    96 年4月24日前，合於中華民國九十六年罪犯減刑條例所定
    得予減刑之規定，應依同條例第2 條第1 項第3 款之規定減
    其刑為二分之一，並諭知易科罰金之折算標準。至遠傳電信
    公司雖函稱：上開續約同意書已遺失等語（見偵二卷第21頁
    至第22頁），但遺失並非滅失，亦非將來絕對無法尋獲，是
    被告在遠傳電信門號續約同意書之「用戶簽名處」上偽造之
    「甲○○」之署名1 枚，仍應依刑法第219 條規定宣告沒收
    之。至上開續約同意書因已交付遠傳電信公司行使，屬該公
    司所有，自不得予以宣告沒收。再被告於上開續約同意書上
    簽名欄以外之其他欄位內所書寫關於「甲○○」文字部分，
    其用意在識別申請人為何人，以便於遠傳電信公司人員查對
    資料所用，並非表示申請人本人簽名之意，尚不生偽造署名
    之問題，自不予沒收，併此敘明。
據上論斷，應依刑事訴訟法第299 條第1 項前段，刑法第216 條
、第210 條、第41條第1 項前段、第219 條，中華民國九十六年
罪犯減刑條例第2 條第1 項第3 款、第7 條、第9 條判決如主文
。
本案經檢察官戊○○到庭執行職務。
中    華    民    國    99    年     3     月    25    日
                  刑事第二庭    審判長法  官  吳進寶
                                      法  官  李昆南
                                      法  官  施盈志
以上正本證明與原本無異。
如不服本判決應於收受送達後10日內向本院提出上訴書狀，並應
敘述具體理由；如未敘述上訴理由者，應於上訴期間屆滿後20日
內向本院補提理由書（均須按他造當事人之人數附繕本）「切勿
逕送上級法院」。
中    華    民    國    99    年    3     月    25    日
                                      書記官  林雅婷
附錄本判決論罪之法條：
刑法第210 條
偽造、變造私文書，足以生損害於公眾或他人者，處5 年以下有
期徒刑。
刑法第216 條
行使第210 條至第215 條之文書者，依偽造、變造文書或登載不
實事項或使登載不實事項之規定處斷。

司法院資訊處製作；財團法人民間司法改革基金會備份。
